臺灣臺中地方法院民事裁定　　　　　　 100年度監宣字第77號
聲　請　人　楊麗華
　　　　　　楊麗卿
相　對　人　楊啟文
上列聲請人聲請監護宣告事件，本院裁定如下：
    主    文
宣告楊啟文（國民身分證統一編號：Ｚ000000000號）
為受監護宣告之人。
選定楊麗華為受監護宣告之人之監護人。
指定楊麗卿為會同開具財產清冊之人。
聲請費用由受監護宣告之人負擔。
    理    由
一、聲請意旨略以：聲請人楊麗華（女、民國四十一年五月八日
    生、國民身分證統一編號：Ｚ000000000號）、楊
    麗卿（女、四十七年三月二日生、國民身分證統一編號：Ｚ
    000000000號）為相對人楊啟文（男、十七年六月
    二日生、國民身分證統一編號：Ｚ000000000號）
    之子女，相對人於九十二年間罹患老年失智症，雖屢經延醫
    診治均不見起色，已無法處理自己事務，為此聲請對其為監
    護之宣告等語。再聲請人二人均為相對人之子女，經相對人
    之親屬開會決議共同推舉為監護人及會同開具財產清冊之人
    ，為確保相對人之權益，爰依法請求選定聲請人楊麗華為受
    監護宣告之相對人之監護人，另請指定聲請人楊麗卿為會同
    開具財產清冊之人等語，並提出親屬團體會議推定監護人、
    會同開具財產清冊之人說明書、親屬系統表、戶籍謄本、診
    斷證明書、同意書等件為證。
二、按對於因精神障礙或其他心智缺陷，致不能為意思表示或受
    意思表示，或不能辨識其意思表示之效果者，法院得因本人
    、配偶、四親等內之親屬、最近一年有同居事實之其他親屬
    、檢察官、主管機關或社會福利機構之聲請，為監護之宣告
    。受監護宣告之人應置監護人。法院為監護之宣告時，應依
    職權就配偶、四親等內之親屬、最近一年有同居事實之其他
    親屬、主管機關、社會福利機構或其他適當之人選定一人或
    數人為監護人，並同時指定會同開具財產清冊之人。法院選
    定監護人時，應依受監護宣告之人之最佳利益，優先考量受
    監護宣告之人之意見，審酌一切情狀，並注意下列事項：(一)
    受監護宣告之人之身心狀態與生活及財產狀況。(二)受監護宣
    告之人與其配偶、子女或其他共同生活之人間之情感狀況。
    (三)監護人之職業、經歷、意見及其與受監護宣告之人之利害
    關係。(四)法人為監護人時，其事業之種類與內容，法人及其
    代表人與受監護宣告之人之利害關係，民法第十四條第一項
    、第一千一百十條、第一千一百十一條第一項、第一千一百
    十一條之一分別定有明文。
三、經查：
  (一)聲請人主張渠等為相對人之子女，相對人有上開事由須為監
    護宣告之事實，業據提出戶籍謄本、診斷證明書等件影本為
    證。是聲請人既為相對人之子女，依法自得聲請對相對人為
    監護之宣告。又本院於鑑定人即澄清醫院劉金明醫師前訊問
    相對人，相對人尚能回答自身姓名、年籍、住所、與聲請人
    關係等問題，然對自己行為之利害得失無法正確判斷。嗣經
    鑑定醫師鑑定結果認：相對人為一位有中重度失智症之患者
    ，推測病因為退化性腦神經病變，阿滋海默氏病症，以簡易
    智能評估CASI工具來追蹤其失智過程，達到中重度退化；雖
    然相對人一般日常生活功能如進食、穿衣、如廁、行動及沐
    浴等皆尚可自理，但是其他身邊事務處理已無法獨立執行，
    須要家人或他人之協助處理才妥當，目前生活上、經濟上由
    家人協助管理照顧：相對人之社會職業功能有中度障礙，認
    知功能障礙達到中重度損傷程度，相對人受此失智症狀影響
    ，導致理解、判斷能力有嚴重影響，以致於無法合理且適當
    的處堙自身事務，須他人協助方能避免其權益之損失，已無
    管理處分自己財產之能力，且相對人之精神障礙屬於中重度
    障礙，有「不能為意思表示或受意思表示」之情形，已達監
    護宣告之程度，此精神狀態係因腦部退化症狀之失智症所導
    致，未來難以改善及回復至正常心智狀態等語，此有該醫院
    出具之成年監護鑑定書及本院一００年四月十八日訊問筆錄
    各乙份在卷可憑。本院審酌上開訊問結果及鑑定醫師所為之
    鑑定意見後，認相對人因失智後，造成精神障礙，致不能為
    意思表示及受意思表示，亦不能辨識其意思表示效果，故聲
    請人聲請對相對人為監護之宣告，為有理由，應予准許。
  (二)第查，聲請人二人均為相對人之子女等情，有聲請人提出之
    戶籍謄本在卷可憑。又聲請人於本院訊問時同意擔任監護人
    、會同開具財產清冊之人，有前揭筆錄在卷可憑。再相對人
    之親屬於一百年二月十五日曾召開會議，共同推舉聲請人楊
    麗華為監護人、聲請人楊麗卿為會同開具財產清冊之人等情
    ，亦有親屬團體會議推定監護人、會同開具財產清冊之人說
    明書在卷可憑。本院審酌上開事證，認聲請人二人既為受監
    護人之子女，除獲其他親屬之信賴，渠等對於受監護人之經
    濟情形亦較為熟稔，二人復同意擔任此一職務，是選定聲請
    人楊麗華為相對人之監護人，並由聲請人楊麗卿擔任相對人
    之會同開具財產清冊之人，最能符合受監護宣告之人之最佳
    利益，爰依上揭規定，選定聲請人楊麗華為受監護宣告之人
    之監護人，並指定聲請人楊麗卿為會同開具財產清冊之人。
  (三)末按民法第一千一百十三條準用同法第一百零九十九條、第
    一千一百零九條之規定，監護開始時，監護人對於受監護人
    之財產，應依規定會同法院指定會同開具財產清冊之人，於
    二個月內開具財產清冊，並陳報法院；監護人於執行監護職
    務時，因故意或過失，致生損害於受監護人者，應負賠償之
    責。基上，監護人楊麗華於本裁定確定後，應會同如主文第
    三項所示之法院指定人楊麗卿，於二個月內開具財產清冊，
    並陳報法院，併此敘明。
四、依民事訴訟法第六百零八條第一項，裁定如主文。
中    華    民    國   100    年    5     月    11    日
                   家事法庭     法  官  楊熾光
如不服本裁定關於選定監護人及指定會同開具財產清冊之人等部
分，應於送達後十日內向本院提出抗告狀，並繳納抗告費新臺幣
一仟元；其餘關於宣告監護之部分，依民事訴訟法第六百零九條
第一項規定不得抗告。
中    華    民    國   100    年    5     月    11    日
                                書記官  郭麗娟